---
title: Projet STA101: Etude de qualité d'un échantillon de café.
Plusquellec Valérie
output: html_notebook
---

# Chargement des libraries nécessaires

```{r}
library(dplyr)
library(FactoMineR) 
library(factoextra) 
library(missMDA) 
library(BioStatR) 
library(DescTools) 
library(stargazer) 
library(questionr) 
library(car)
library(xtable) 
```

# Importation des données

```{r}
#importation
data_cafe0 <- read.csv("data_cafe0.csv")
#toutes les valeurs vides sont remplies par NA
data_cafe0[data_cafe0 == ""] <- NA
#Affichage du nombre d'individus et de variables
dim(data_cafe0)
```

# Analyse univariée: traitement des données manquantes et inutiles

```{r}
#Affichage du début du tableau
head(data_cafe0)
#résumé univarié des données
stargazer(data_cafe0,
          summary.stat = c("n","min","p25","median","mean","p75","max","sd"),
          type = "text")

```

```{r}
#supression de la première colonne
data_cafe1 <- data_cafe0 %>% select(-1)
# conversion des colonnes qualitatives en facteurs
data_cafe1 <- data_cafe1 %>%
  mutate(across(where(is.character), as.factor))
#supression des deux colonnes Sweetness et Clean.Cup
data_cafe2 <- data_cafe1 %>% select(-Clean.Cup, -Sweetness)
stargazer(data_cafe2,
          summary.stat = c("n","min","p25","median","mean","p75","max","sd"),
          type = "text")
#vérification du nombre de valeurs manquantes
colSums(is.na(data_cafe1))

```

```{r}
# Imputation des données manquantes 
res.impute <- imputeFAMD(data_cafe2, ncp = 5)
data_cafe_imputed <- res.impute$completeObs

stargazer(data_cafe_imputed,
          summary.stat = c("n","min","p25","median","mean","p75","max","sd"),
          type = "text")
#vérification de l'absence de valeurs manquantes
colSums(is.na(data_cafe_imputed))
```

```{r}
# Identifier les variables qualitatives et quantitatives
quali <- which(sapply(data_cafe_imputed, is.factor))  # Variables qualitatives
quanti <- which(sapply(data_cafe_imputed, is.numeric))  # Variables quantitatives (toutes)

# Spécifier les noms des variables quantitatives discrètes
quanti.discr <- c("Category.One.Defects", "Quakers", "Category.Two.Defects")

# Identifier les indices des variables discrètes et continues
quanti.discr.indices <- which(names(data_cafe_imputed) %in% quanti.discr)  # Indices des discrètes
quanti.cont.indices <- setdiff(quanti, quanti.discr.indices)  # Indices des continues

```

```{r}
# Transformation logarithmique pour les variables quantitatives discrètes
for (var in quanti.discr) {
  data_cafe_imputed[[paste0(var, "_log")]] <- log(data_cafe_imputed[[var]] + 1)
}
```


```{r}
# Fusionner les nouvelles colonnes (discrètes transformées) et les variables continues
# Sélection des nouvelles colonnes transformées
quanti.discr.log <- paste0(quanti.discr, "_log")
data_quant <- data_cafe_imputed[, c(names(data_cafe_imputed)[quanti.cont.indices], quanti.discr.log)]

# Standardiser toutes les variables quantitatives (discrètes transformées et continues)
data_quant_scaled <- as.data.frame(scale(data_quant))

# Créer un dataframe combiné avec les variables qualitatives et quantitatives standardisées
data_combined <- cbind(
  data_cafe_imputed[, names(data_cafe_imputed)[quali]],  # Variables qualitatives
  data_quant_scaled                                    # Variables quantitatives standardisées
)
data_cafe_final<- data_combined %>%
  mutate(across(where(is.character), as.factor))

quali <- which(sapply(data_cafe_final, is.factor))  # Variables qualitatives
quanti <- which(sapply(data_cafe_final, is.numeric))  # Variables quantitatives (toutes)

# Exportation les données traitées si besoin
write.csv(data_cafe_final, "data_cafe_standardized.csv", row.names = FALSE)


```


```{r}

####résumé univarié des variables quantitatives

stargazer(data_cafe_final,
          summary.stat = c("n","min","p25","median","mean","p75","max","sd"),
          type = "text")
```

```{r}
#### résumé univarié des variables qualitatives
univ_quali <- lapply(data_cafe_final[,quali], freq)
univ_quali
```

```{r}
#Boîtes à moustaches
par(mfrow=c(1,4))  
mapply(data_cafe_final[, quanti],
       names(data_combined[, quanti]), 
              FUN = function(xx, nn){
         Boxplot(xx, id.n = 2, ylab = "", main = nn)
       })
```

```{r}

mapply(data_cafe_final[,quali],
       names(data_cafe_final[,quali]),  
       FUN = function(xx, nn){
         barplot(table(xx), main = nn)
       })
```

# Analyse bivariée 
## sur les variables quantitatives

```{r}
# scatterplot
pairs(data_cafe_final[, quanti],cex=.2)
```

```{r}
###lien entre variables quanti
#Pearson
matcor.pears <-cor(data_cafe_final[, quanti])
PlotCorr(matcor.pears, cex.lab = par("cex.lab"), cex = 0.55)
```

```{r}
#Spearman
matcor.spear <- cor(data_cafe_final[, quanti],method = "spearman")
PlotCorr(matcor.spear, cex.lab = par("cex.lab"), cex = 0.55)
```
#### ACP sur les variables sensorielles et défauts
```{r}
res.pca <- PCA(data_cafe_final[,c("Aroma","Flavor","Aftertaste","Acidity","Body","Balance","Overall","Category.One.Defects_log","Category.Two.Defects_log","Quakers_log")],
               graph = FALSE)
#valeurs propres
res.pca$eig
write.infile(res.pca$eig, file = "acp_vp.csv")
# ébouli
barplot(res.pca$eig[,1], las = 2)
```

```{r}
#graphes des individus dans le premier plan
plot.PCA(res.pca, choix = "ind",c(1,2))
#graphes des variables dans le premier plan
plot.PCA(res.pca, choix = "var",c(1,2))

#graphes des individus dans un plan faisant apparaître la 3e composante
plot.PCA(res.pca, choix = "ind",c(1,3))
#graphes des variables dans un plan faisant apparaître la 3e composante
plot.PCA(res.pca, choix = "var",c(1,3))
```
## sur les variables quantitatives/qualitatives

```{r}
####lien entre variables quanti et quali
# creation d'une matrice vide avec en ligne les variables quantitatives et en colonne les variables qualitatives
mateta2 <- matrix(NA,length(quali),length(quanti))
rownames(mateta2) <- names(quali)
colnames(mateta2) <- names(quanti)

# calcul des différents eta carré
for(ii in seq(nrow(mateta2))){
  for(jj in seq(ncol(mateta2))){
    mateta2[ii, jj]<-eta2(data_cafe_final[, colnames(mateta2)[jj]],
                         data_cafe_final[, rownames(mateta2)[ii]])
  }
}

```

```{r}
# affichage

PlotCorr(mateta2,
         border = NA,
         cols = colorRampPalette(c("white", "steelblue"), space = "rgb")(15),
         breaks = seq(0, 1, length=16),
         cex.lab = par("cex.lab"), cex = 0.55*par("cex"),
         args.colorlegend = list(labels = sprintf("%.1f", seq(0, 1, length = 11)), frame = TRUE))
```

## sur les variables qualitatives

```{r}
matcram <- PairApply(data_cafe_final[,c(quali)], CramerV, symmetric = TRUE)
PlotCorr(matcram,
         cols = colorRampPalette(c("white", "steelblue"), space = "rgb")(20),
         breaks = seq(0, 1, length = 21),
         cex.lab = par("cex.lab"), cex = 0.55,
         args.colorlegend = list(labels=sprintf("%.1f", seq(0, 1, length = 11)), frame=TRUE))
```
```{r}
## via des boîtes à moustaches
Boxplot(Total.Cup.Points~Processing.Method, data = data_cafe_final)
Boxplot(Total.Cup.Points~Processing.Method, data = data_cafe_final)
Boxplot(Total.Cup.Points~Country.of.Origin, data = data_cafe_final)
Boxplot(Total.Cup.Points~Variety, data = data_cafe_final)
```



# Classification
CHOIX : on choisit de faire une classification des cafés selon leur profils géographique/méthodes/variété, en mettant en illustratifs toutes les variables sensorielles et les relevés de défauts

```{r}
var_illus <- c("Aroma","Flavor","Aftertaste","Uniformity","Acidity","Body","Balance","Overall","Total.Cup.Points","Category.One.Defects_log","Category.Two.Defects_log","Quakers_log")

```

```{r}
res.famd <- FAMD(data_cafe_final,
               ncp = Inf,
               graph = FALSE,
               sup.var = var_illus )
```
## Nombre de classes
```{r}
round(res.famd$eig, 3)
write.csv(round(res.famd$eig, 3), file = "afdm_vp.csv")
```

```{r}
barplot(res.famd$eig[,1], las = 2, cex.names = .5)
```

```{r}
ncp <-39
D <- dist(res.famd$ind$coord[,1:ncp]) #distance euclidienne entre observations
res.hclust  <-  hclust(D,method = "ward.D2") #CAH par méthode de Ward
```

```{r}
barplot(sort(res.hclust$height,decreasing = TRUE)[1:15],
        names.arg = 1:15,
        xlab = "index",
        ylab = "hauteur de fusion")
```

## Consolidation

```{r}
#kmeans
nbclasse <- 5
partition <-  cutree(res.hclust, k = nbclasse) #élagage de l'arbre

#Consolidation

centres.gravite <- by(res.famd$ind$coord[,1:ncp],
                      INDICES = partition,
                      FUN = colMeans) 

centres.gravite <- do.call(rbind, centres.gravite)#donne un objet de type "matrix", nécessaire pour pouvoir utiliser ces centres comme des valeurs initiales pour la fonction kmeans

res.kmeans <- kmeans(res.famd$ind$coord[,1:ncp],
                      centers = centres.gravite)

part.finale <- as.factor(res.kmeans$cluster)
```

```{r}
part.finale
```

```{r}
table(part.finale)
```


```{r}
data_cafe_part <- cbind.data.frame(data_cafe_final, classe = part.finale)#concaténation du jeu de données avec la nouvelle variable classe
catdes(data_cafe_part, num = ncol(data_cafe_part))
```

```{r}
res.famd <- FAMD(data_cafe_part,
               ncp = Inf,
               graph = FALSE,
               sup.var =  c("classe","Aroma","Flavor","Aftertaste","Uniformity","Acidity","Body","Balance","Overall","Total.Cup.Points","Category.One.Defects_log","Category.Two.Defects_log","Quakers_log")) 
write.infile(res.famd, file = "resultats_afdm.csv")
```

# AFDM

## Nombre d’axes


```{r}
# Exclusion les colonnes spécifiées
data_filtered <- data_cafe_part %>% select(-c(Aroma,Flavor,Aftertaste,Acidity,Balance,Body,Uniformity,Overall,Total.Cup.Points,Category.One.Defects_log,Category.Two.Defects_log,Quakers_log, classe))

# Appliquer la fonction
res.ncp <- estim_ncpFAMD(data_filtered,
                         ncp.max = 10,
                         method.cv = "Kfold",
                         nbsim = 40)
```

```{r}
plot(x = as.numeric(names(res.ncp$crit)),
    y = res.ncp$crit,
     xlab = "Nombre d'axes",
     ylab = "Erreur",
     main = "Erreur de validation croisée\n en fonction du nombre d'axes",
     type = "b")
```

## Visualisation dans les plans

```{r}
#graphe des individus
fviz_mfa_ind(res.famd, 
             axes = c(1, 2),
             habillage = "classe", 
             palette = c("#FF0000B3", "#00CD00B3","#0000FFB3","#9633ff","#3ff")
             )

#graphe des centres des classes
plot(res.famd,
     choix = "quali",
     invisible = c("quali","ind"),
     axes = c(1,2)
     )

# graphe des individus qui contribuent le plus
plot(res.famd,axes = c(1, 2), choix = "ind", invisible = "quali", select = "contrib 40")


#graphe des variables qui contribuent le plus
plot(res.famd,axes = c(1, 2), choix = "var", select = "contrib 15")

#graphe des variables quantitatives
plot(res.famd, axes = c(1, 2), choix = "quanti", select = "coord 5", cex=.7)


res.dimdesc <- dimdesc(res.famd)
lapply(res.dimdesc$Dim.1, round, 3)# pour la première dimension
lapply(res.dimdesc$Dim.2, round, 3)# pour la seconde
```
```{r}
#graphe des modalités
plot(res.famd, choix = "quali", cex = .7)

```

```{r}
fviz_mfa_ind(res.famd, 
             axes = c(3, 4),
             habillage = "classe", 
             palette = c("#FF0000B3", "#00CD00B3","#0000FFB3","#9633ff","#3ff")
             ) 
plot(res.famd,
     choix = "quali",
     invisible = c("quali","ind"),
     axes = c(3,4)
     )
plot(res.famd,axes = c(3, 4), choix = "ind", invisible = "quali", select = "contrib 40")
plot(res.famd,axes = c(3, 4), choix = "var", select = "contrib 15")
plot(res.famd, axes = c(3, 4), choix = "quanti", select = "coord 5", cex=.7)
plot(res.famd, axes = c(3, 4), choix = "quali", cex = .7)
lapply(res.dimdesc$Dim.3, round, 3)# pour la 3e dimension
lapply(res.dimdesc$Dim.4, round, 3)# pour la 4e

```
``

